臺灣高等法院臺中分院刑事判決　　 94年度上更(二)字第218號
上　訴　人
即　被　告　己○○
　　　　　　　　　　（現另案在臺灣臺中監獄執行中）
選任辯護人　丙○○律師
上　訴　人
即　被　告　乙○○
　　　　　　　　　　（現另案在臺灣臺中監獄執行中）
指定辯護人　劉鴻基律師
上列上訴人等因擄人勒贖等案件，不服臺灣臺中地方法院九十一
年度重訴字第二七二二號中華民國九十二年八月十一日第一審判
決（起訴案號：臺灣臺中地方法院檢察署九十一年度偵字第一四
九三七、一六八三九、一六八四○號），提起上訴，判決後經最
高法院第二次發回更審，本院判決如下：
    主  文
原判決關於擄人勒贖部分及己○○定執行刑部分撤銷。
己○○共同意圖為自己不法之所有，以恐嚇使人將本人之物交付
，累犯，處有期徒刑陸年。球棍壹支、電擊棒壹支、黑色頭套壹
個、手銬壹付、鉗子壹支，均沒收。又意圖為自己不法之所有，
以詐術使人將本人之物交付，累犯，處有期徒刑壹年。主刑部分
應執行有期徒刑陸年捌月。
乙○○共同意圖為自己不法之所有，以恐嚇使人將本人之物交付
，累犯，處有期徒刑肆年。球棍壹支、電擊棒壹支、黑色頭套壹
個、手銬壹付、鉗子壹支，均沒收。
    事  實
一、己○○曾於民國七十九年間因懲治盜匪條例等案件，經臺灣
    高等法院花蓮分院合併判處有期徒刑八年四月確定，於八十
    七年八月二十七日執行完畢。乙○○曾於八十三年間因肅清
    煙毒條例、麻醉藥品管理條例及妨害公務等案件，經原審法
    院判刑並合併定應執行刑有期徒刑四年確定，於八十五年二
    月十七日假釋出監，刑期至八十七年三月十六日始屆滿。乙○○於八十五年假釋期間，復因肅清煙毒條例、麻醉藥品管
    理條例及偽造文書等案件，經本院合併判處有期徒刑四年六
    月確定，嗣並經撤銷前開假釋，所餘殘刑二年二十七日，與
    前開有期徒刑四年六月接續執行，甫於八十九年十月二十一
    日假釋出監，刑期至九十二年六月七日始行期滿。
二、己○○、乙○○均不知悔改，分別為下列之犯行：
  (一)己○○得知丁○○在臺中縣太平市經營「風尚人文咖啡館」
    ，頗有資產。遂意圖為自己不法之所有，萌生利用剝奪丁○○之行動自由，以達恐嚇索取所謂「贖金」之目的，乃與乙○○基於上開妨害自由及恐嚇取財之犯意聯絡，計畫利用丁○○不認識之乙○○出面下手強押丁○○，再由乙○○要求
    丁○○找出一太平市地區○道人物，為丁○○作保，擔保釋
    放丁○○。己○○則於丁○○釋放後，佯以保人之地位與歹
    徒斡旋談定贖款金額之方式，以向丁○○恐嚇索取所謂「贖
    金」。計畫既定，己○○即先與綽號「阿南」之不詳姓名成
    年男子（阿南僅參與攜帶兇器竊盜部分）共同意圖為自己不
    法之所有，於九十一年七月十二日下午四時許，在臺中市○○區○○路三段與市○○○路口附近，由己○○在附近把風
    ，「阿南」持可為兇器使用之鉗子一支，打開甲○○所有停
    放該處之車號２Ｓ－８９１３號廂型自用小客車之後車廂鎖
    頭，進入該車內發動引擎，而竊取該廂型自用小客車得手。
    己○○遂於九十一年七月十二日晚上八時許，在臺中市○○
    路附近，將該車交給乙○○供作強押丁○○之交通工具。乙○○受己○○之指使，即基於與己○○及另四名不詳姓名之
    成年男子共同以非法方法剝奪人之行動自由之犯意聯絡，夥
    同該四名不詳姓名之成年男子，分乘己○○及阿南所竊得之
    前開廂型自用小客車及另一部不詳車號之自用小客車，於九
    十一年七月十三日清晨，在丁○○每日清晨前往打高爾夫球
    必經之臺中縣太平市北田橋附近埋伏等候，於九十一年七月
    十三日上午六時三十分許，見丁○○駕駛之車號ＮＧ－２３
    ９８號自用小客車前來，即以兩車前後包夾之方式攔阻丁○○之車輛。再由乙○○及該四名不詳姓名成年男子中之三人
    持球棍、電擊棒各一支，挾持丁○○進入前開廂型自用小客
    車內，以預藏之黑色頭套蒙住其雙眼，再以手銬銬住其雙手
    ，剝奪其行動自由，將丁○○強押至臺中縣太平市頭汴坑山
    區某工寮內。另一名不詳姓名成年男子則將丁○○駕駛之車
    號ＮＧ－２３９８號自用小客車駛至臺中縣太平市○○路二
    五一號前（北田橋邊）停放。因該工寮行動電話收訊效果不
    佳，乙○○等人無法藉由行動電話與己○○聯繫。渠等乃再
    將丁○○強押至臺中縣太平市○○路附近行動電話收訊良好
    之地區停放。其間乙○○依己○○預先之指示，要求丁○○
    必須尋找一名臺中縣太平地區○○道流氓為其作保始能獲得
    釋放。丁○○認為歹徒係要找出一黑道人士，以確保其付出
    贖金，為求獲得釋放，因依照乙○○之要求，提供數名民意
    代表及地方人士之姓名予乙○○，然乙○○皆稱不夠份量，
    予以拒絕，直至提及張慶洲之姓名時，乙○○始予答應，並
    命丁○○於九十一年七月十三日上午八時十六分許，以乙○○持用之門號0000000000號行動電話撥打張慶洲
    持用之門號0000000000號行動電話，聯絡不具共
    同犯意之張慶洲（業經檢察官為不起訴處分）至臺中縣太平
    市○○路七星加油站前見面處理。張慶洲到達現場後，乙○○又稱張慶洲不夠份量，要求張慶洲再找一名臺中縣太平地
    區○○道流氓為丁○○作保，才能獲得釋放。張慶洲乃先提
    供數名人士姓名與乙○○，乙○○皆不應允，直至張慶洲提
    及己○○為丁○○作保，乙○○始答應之。張慶洲遂於九十
    一年七月十三日上午九時三分許，以乙○○持用之門號00
    00000000號行動電話撥打己○○持用之門號000
    0000000號行動電話，連絡己○○至臺中縣太平市一
    江橋附近見面。己○○到場後佯裝與乙○○居間斡旋，乙○○即在己○○出面為丁○○作保後，依己○○先前之計畫答
    應釋放丁○○，並將丁○○交予己○○後，乙○○等人即行
    離去。
  (二)己○○原本計畫至丁○○家中洽談交付贖款事宜，嗣因己○○、張慶洲、丁○○均認識不知情之陳朝進（業經檢察官為
    不起訴處分），且己○○曾表示其係從陳朝進住處出發至一
    江橋搭救丁○○，丁○○乃提議至陳朝進住處商談，以瞭解
    綁架歹徒之意向。己○○、張慶洲乃偕同丁○○至陳朝進位
    於臺中縣太平市○○路○段四七六巷一二六弄二六號住處會
    商。至陳朝進住處後，丁○○向己○○詢問歹徒索取多少贖
    金？己○○答稱：剛剛在一江橋，歹徒說要新臺幣（下同）
    二千萬元才肯罷手等語，以如丁○○不付出贖金二千萬元，
    歹徒將不會罷手，暗示如丁○○不付出贖金，日後將再遭綁
    架（即被剝奪行動自由），以此將來之惡害通知丁○○，使
    丁○○心生恐懼。陳朝進對己○○表示丁○○為其朋友，請
    己○○務必幫忙丁○○解決後續事宜。丁○○向己○○詢問
    給付贖金之期限，己○○答稱下星期一（即九十一年七月十
    五日）下午二時。九十一年七月十三日丁○○與己○○並未
    就給付歹徒多少贖金達成共識。嗣因丁○○身體不適，陳朝
    進便請其鄰居陳棟麟開車載送丁○○回家休息。己○○於九
    十一年七月十四日凌晨零時三十分許，再度前往陳朝進住處
    ，向陳朝進表示丁○○僅要求其與歹徒談判贖金之事，卻未
    說明願意給付多少贖金，希望陳朝進向丁○○徵詢願意給付
    贖金之數額。而張慶洲亦於九十一年七月十四日凌晨一時三
    十分許前往陳朝進住處，要陳朝進轉達丁○○不可忘記其出
    面為丁○○與歹徒交涉之恩情，在場己○○亦稱其如拿到多
    少酬庸，也要給張慶洲多少酬庸等語。九十一年七月十四日
    下午三時許，丁○○偕同其妻前往陳朝進住處，請陳朝進邀
    約己○○前來會面商議贖金數額及交付贖金之問題。己○○
    到場後，丁○○向己○○表示希望以二百萬至三百萬之間讓
    己○○解決問題，己○○則向丁○○聲稱：這種情形沒有什
    麼大不了，宏年、阿寶、阿峰等都是我處理。阿寶那件我要
    他三百萬，阿寶不給，之後阿寶找人與我談要六百萬處理，
    我都不要，照樣開槍；又其欲與歹徒以贖金五百萬元斡旋，
    其雖堅持不要給歹徒任何的好處，但如果歹徒不接受的話，
    其會邀集兄弟與對方火拼，兄弟若有死傷，要請丁○○負責
    等語，再次以如丁○○不付出贖金，歹徒將不會罷手，暗示
    如丁○○不付出贖金，日後將再遭綁架（即被剝奪行動自由
    ），以此將來之惡害告知丁○○，使丁○○心生畏怖，而應
    允給付歹徒五百萬元贖金。己○○於與丁○○談判給付贖金
    之過程中，見有機可乘，竟另行起意，意圖為自己不法之所
    有，明知其係為自己與丁○○談判給付贖金之事，並未幫忙
    丁○○與其他歹徒斡旋交付贖金之事，仍向丁○○詐稱；其
    出面斡旋須給予二百五十萬元以為報酬及張慶洲也有出面處
    理，應同樣給予二百五十萬元，否則不足以解決事情等語，
    亦致丁○○陷於錯誤，乃同意再給付五百萬元作為給付己○○、張慶洲之酬謝金。
  (三)丁○○於九十一年七月十五日下午二時許，先行攜帶現金六
    百萬元至陳朝進住處。己○○乃稱要出面將贖款五百萬元交
    付與歹徒，並佯稱先行收下酬謝金一百萬元，及答應丁○○
    就所餘四百萬元斡旋金分期償還。己○○收受前開六百萬元
    後，除於九十一年七月十五日晚上十時許，以酬謝為名，交
    付不知情之陳朝進四十萬元，交付五十萬元予張慶洲外，餘
    款則由己○○花用殆盡。嗣於九十一年七月十七日晚上十時
    十分許，一名知悉丁○○遭擄人勒贖之不詳姓名年籍人士，
    寄送內裝制式口徑９ＭＭ子彈五顆及二張存摺封面影本對丁○○恐嚇取財（此部分由檢察官另行偵辦中），丁○○始覺
    有異，遂報警處理，因而循線查悉上情，並扣得己○○給付
    陳朝進之四十萬元及給付張慶洲之十八萬元（張慶洲取得己○○給付之酬謝五十萬元，已花用三十二萬元，尚餘十八萬
    元），並在臺中縣大里市○○○街一二○號旁尋獲乙○○棄
    置之車號２Ｓ－８９１３號廂型自用小客車及在車內扣得乙○○用以強押丁○○所用之球棍一支。
三、案經被害人丁○○訴由臺中縣警察局移送臺灣臺中地方法院
    檢察署檢察官偵查起訴。
    理  由
一、訊據上訴人即被告（下稱被告）己○○坦承與綽號「阿南」
    之不詳姓名成年男子，共同意圖為自己不法之所有，在臺中
    市○○區○○路三段與市○○○路口，由伊負責在現場把風
    ，由「阿南」持鉗子打開停放該處之車號２Ｓ－８９１３號
    廂型自用小客車後車廂鎖頭，發動引擎，而竊取該車輛，得
    手後於同日晚上八時許，在臺中市○○路附近交給另上訴人
    即被告乙○○，作為綁架告訴人即被害人丁○○之交通工具
    。及囑託共同被告乙○○與另不詳姓名之人四人共同駕駛小
    客車二部，至丁○○前往打高爾夫球每日必經之台中縣太平
    市北田橋附近埋伏，強押丁○○上車，再由乙○○要求丁○○找太平地區○○道流氓出面作保。後丁○○提供張慶洲時
    ，乙○○即答應之。張慶洲前來後，乙○○又以張慶洲份量
    不夠，要張慶洲再找一名太平地區黑道流氓為丁○○作保。
    後來提供己○○，乙○○才同意由己○○出面作保。丁○○
    有交付伊六百萬元現款，作為與歹徒解決此事之事實。但否
    認有擄人勒贖之犯行，辯稱：伊交待乙○○抓丁○○，指定
    伊出面作保釋放丁○○，是為方便以後接近丁○○，為丁○○圍事，獲得利益，並非為取得贖款。伊有交待被告乙○○
    ，不得由太平地區的其他兄弟出面作保，要由丁○○親自說
    出「己○○」為其作保，再由伊前往現場為丁○○作保，以
    免丁○○心生懷疑。當天因為乙○○沒有掌控好，先讓張慶
    洲到達現場，始發生張慶洲介入本案之情形。係丁○○堅持
    要用錢處理，伊才說要以二千萬元解決，是要讓丁○○知難
    而退。伊最初目的是要出面為丁○○作保，作人情給丁○○
    。伊絕無擄人勒贖之犯意云云。被告己○○之辯護人為被告
    己○○辯護稱：依被害人丁○○之供述，可以看出丁○○遭
    強押上車，迄至被告己○○出面作保被釋放為止，期間從無
    任何歹徒向丁○○勒取任何贖款之事實，足認本案在被害人
    丁○○被釋放之前，均僅涉妨害自由罪而已，尚與以財物贖
    取人身之擄人勒贖情形有間。被告己○○一再辯解，當初僅
    係欲藉其出面將被害人保回，以使被害人欠其人情而方便日
    後與被害人接近，以圖利益。並非自始即基於向被害人獲取
    錢財之目的。則被告己○○因被害人不欲欠其人情，堅持以
    錢解決，己○○順勢另決意自被害人處取得金錢，此部分係
    利用被害人之錯誤，而為財物之交付，應屬成立詐欺罪。縱
    認己○○係自始即出於利用妨害自由之方法行為，以達到向
    被害人取財之目的，但在被害人被押上車至被害人被釋放為
    止，未有任何勒贖之情形，己○○利用被害人被釋放後，因
    心生畏怖而交付被告己○○六百萬元代為處理，應認係屬恐
    嚇取財，而己○○為間接正犯。被告己○○之行為不成立擄
    人勒贖罪云云。被告乙○○坦承於右揭時間、地點，持球棍
    及電擊棒各一支，強擄丁○○，並以黑色頭套套住其頭部、
    以手銬銬住其雙手，要求其找臺中縣太平地區○○道流氓出
    面為其作保後始能獲得釋放，並在丁○○提及張慶洲之際，
    要求丁○○以電話聯絡張慶洲到場，及在張慶洲到場後復以
    張慶洲份量不夠，要求張慶洲再找臺中縣太平地區○○○○○道流氓出面為告訴人丁○○作保。經張慶洲主動說出被告
    己○○姓名後，其即佯稱同意讓被告己○○出面為丁○○作
    保，而在被告己○○出面為丁○○作保後，依計畫將丁○○
    釋放等情。惟否認有擄人勒贖之犯意，辯稱：是被告己○○
    想要藉機會到告訴人丁○○那邊，因為沒有辦法去，所以要
    伊去抓告訴人丁○○，只是要作個「人情」給丁○○。因丁○○一直無法說出被告己○○之姓名，伊始在丁○○說出具
    有黑道背景之張慶洲之際，暫時同意由張慶洲出面作保，因
    為被告己○○在臺中縣太平地區○○○道盛名，伊認為只要
    再讓張慶洲另外找一名臺中縣太平地區○○道流氓，必能由
    張慶洲口中說出被告己○○之名，以遂行其原先之計畫。其
    後張慶洲果然說出被告己○○之名，伊遂依原定計畫佯稱同
    意被告己○○出面，並將告訴人丁○○釋放。伊僅是單純受
    己○○之託，前往強擄被害人丁○○。伊不知竊車事，亦未
    分得款項取得任何利益等語。乙○○之辯護人為被告乙○○
    辯護稱：乙○○對於勒取贖款之事並不知情，僅係因己○○
    之要求才出面抓丁○○。乙○○並未開口向丁○○索討贖金
    。依被害人丁○○、證人張慶洲及同案被告己○○之供述，
    乙○○只負責抓丁○○，妨害丁○○之自由，在抓丁○○過
    程中，乙○○均未提到錢，乙○○僅對妨害自由部分與己○○有共同犯意之聯絡及行為分擔。丁○○被釋放後，己○○
    與丁○○討論金錢事，乙○○並不知情，難認乙○○就此部
    分行為，有何犯意聯絡。被告乙○○只成立刑法第三百零二
    條第一項之妨害自由罪等語。
二、經查：
  (一)就證據能力方面，被告以外之人即被害人甲○○、告訴人丁○○、證人張慶洲、陳朝進等於審判外之言詞陳述，經檢察
    官、被告及辯護人等於本院審理中調查證據時，對此等審判
    外陳述之證據能力，均表示無意見，且未於言詞辯論終結前
    聲明異議，依刑事訴訟法第一百五十九條之五第二項規定，
    自得採為證據，應先敘明。
  (二)關於被告己○○所犯攜帶兇器竊盜部分：
    1.右揭攜帶兇器竊盜事實，迭據被告己○○於警詢、檢察官
      偵查、原審法院及本院歷次審理時坦承不諱，並據被害人
      甲○○於警詢時指述其所有之車號２Ｓ－８９１３號廂型
      自用小客車失竊之情節相符，有其警詢筆錄附卷可稽（見
      一四九三七號偵查卷第一二七頁）。並有車籍作業系統－
      查詢認可資料、車輛竊盜、車牌失竊資料個別查詢報表－
      查詢車輛認可資料、贓物認領保管單附卷可稽，堪認被告
      己○○前開自白為真實。而金屬鉗子，質地堅硬，既能破
      壞車子鎖頭，當足以對人之身體造成傷害，應屬兇器。被
      告己○○與「阿南」持以行竊，該加重竊盜部分，罪證明
      確，犯行自堪認定。
    2.訊據被告乙○○堅決否認有參與竊盜之犯行，辯稱：竊車
      之事與我無關等語。經查關於偷車之經過，被告己○○於
      警詢時供稱：該部箱型車是三菱、銀色、車牌號碼我不知
      道，是我在台中縣太平市「達日好」檳榔攤，遇到『阿南
      』啊，我付給『阿南』三萬元代價，並與『阿南』二人一
      起到台中市○○路○○路旁，由我把風，『阿南』下手竊
      車，並將該車交給乙○○等人，做為綁架丁○○之交通工
      具（誤繕為工作），乙○○他們做完案後，即將車子開走
      ，丟棄在台中縣大里市，已經被警方尋獲。」等語（見一
      四九三七號偵查卷第一一八頁）。被告己○○於偵查中供
      稱：「是我在七月十二日下午三、四點偷的，在我以三萬
      元要阿南將車偷來的。用來供綁架丁○○之用。」等語（
      見一四九三七號偵查卷第一四五頁）。被告己○○於原審
      供稱：車號二Ｓ八九一三號箱型車，是我拜託一個阿南偷
      的，阿南二十七、八歲，他是拿鉗子破壞車子的鎖頭，當
      時我有跟他一起到行竊的現場等情（見原審卷一第四五、
      四六頁）；我是在九十一年七月十二日當天下午在台中縣
      太平市拜託阿南去偷車，是我載他過去偷車的，：：我是
      載阿南沿路找車，我事先沒有想要偷什麼樣的車，我是因
      為要用到車，所以才會偷車（見原審卷一第二三六頁）；
      偷竊廂型車是我和阿南所為，跟乙○○無關，當時偷車時
      ，就只有我和阿南兩人，是由阿南下手去偷，用活動鉗，
      大約二十公分，是金屬製品，阿南下手去偷，我在旁邊把
      風，當時偷這部車，我想提供給乙○○，幫我抓丁○○所
      用的等語（見原審卷二第八七、八八頁）。被告己○○於
      本院更(一)審供稱：偷車的部分我沒有意見，和乙○○沒有
      關係等語（見本院上更(一)卷第一三三頁）。由被告己○○
      前開各次之供述，無一敘及被告乙○○有何於事前謀議竊
      車，而責由其中一人行竊，或參與竊車之行為。又被告乙○○於原審雖供承：被告己○○有交給伊這部廂型車，因
      為伊沒有車子，己○○借伊車子要教訓丁○○，當時伊知
      道這部車子是偷來的等語（見原審卷二第八八頁）。其於
      本院更(一)審審理中則稱：這部分和我沒有關係，是因為當
      天要去抓被害人的時候，沒有交通工具，我向己○○借車
      ，然後他就開了一輛車給我拿鑰匙的時候，我才知道那輛
      車是贓車，對於他們之前偷車的行為我不知道，也沒有參
      與（見本院上更(一)卷第一三三頁）。因此就竊車部分，依
      卷證資料既無從證明被告乙○○有犯意聯絡或行為分擔之
      情形，即難以共同正犯論擬。
  (三)關於被告己○○所犯妨害自由及恐嚇取財部分：
    被告己○○坦承有挾持告訴人丁○○，並有向告訴人拿取六
    百萬元，核與告訴人丁○○指訴情節相符，且與證人陳朝進
    證稱被告己○○與告訴人丁○○商談給付歹徒款項之事宜，
    嗣並由告訴人丁○○交付被告己○○六百萬元等情吻合，堪
    信為真實。雖被告己○○以前詞置辯，然查：
    1.被告己○○、乙○○及辯護人等對於彼此間供述之證據能
      力，均表示無意見，而就是否交互詰問部分，亦陳明被告
      均已陳述明確，沒有必要進行交互詰問等情，且被告二人
      於本院更(一)審並已供後具結在卷，因此被告等於警詢、偵
      查或審判中之供述，均有證據能力，自得採為證據，合先
      敘明。
    2.被告己○○係基於恐嚇取財之犯意而強押告訴人丁○○：
      被告己○○供稱：因為告訴人丁○○的生意做得很好，
        而且目前時機不好，故策劃叫被告乙○○帶人到臺中縣
        太平市頭汴坑綁架丁○○，並交待被告乙○○要告訴人
        丁○○親口指定伊到案發地區去帶他回來，其目的是要
        作「人情」給告訴人丁○○，以取得告訴人丁○○之信
        任，方便以後替告訴人丁○○圍事等語（見一四九三七
        號偵查卷第三二、八二頁）。被告乙○○於九十二年六
        月十一日被緝獲後，於原審法院亦供稱：是因為被告己○○要接近告訴人丁○○，沒有辦法去，所以要伊去抓
        丁○○，只是要做個人情給丁○○（見原審卷二第十頁
        ）。然被告己○○既陳稱告訴人丁○○係在臺中縣太平
        市經營「風尚人文咖啡館」，顯然被告己○○對告訴人
        丁○○所經營之行業，當知之甚詳。而告訴人丁○○原
        本既不認識被告己○○，實無交情可言，如何可能有須
        藉由被告己○○為其圍事之必要，是被告己○○陳稱其
        動機是要取得告訴人丁○○之信任，以便日後得以為告
        訴人丁○○圍事，顯不合情理。且被告乙○○於九十二
        年七月十一日在原審與被告己○○共同應訊時，乙○○
        即改稱：己○○說丁○○做生意太囂張，借伊車子要教
        訓丁○○，要嚇丁○○一下云云（見原審卷第二第八七
        、八八頁）。乙○○對於己○○囑託伊抓丁○○之動機
        ，先後陳述不一，即不足採為有利於被告己○○之證據
        。且被告己○○自承其欠債甚多，則其為債所逼，鋌而
        走險，實屬可能，其有為自己不法所有之意圖，至為明
        顯。其所為意欲藉此接近丁○○辯詞，自難採信。
      被告己○○於警詢時陳稱：「（你們三人於何時到達陳
        朝進家，以後情形如何？）大約七月十三日早上十點多
        ，當時有我、丁○○、張慶洲及他幾個朋友，還有陳朝
        進夫妻等人，都在陳朝進家中研究如何處理。我說剛剛
        在一江橋，歹徒說要二千萬元才肯罷手。」等語（見一
        四九三七號偵查卷第三三頁反面），而證人丁○○於警
        詢時亦證稱：到達陳朝進家中後，由丁○○、陳朝進、
        己○○三人商討該事宜，而己○○對丁○○說歹徒要新
        台幣貳仟萬元．．．」等語（見一四九三七號偵查卷第
        五一頁）。顯然，被告己○○於告訴人丁○○獲釋後，
        即將所羅織「歹徒」強押告訴人丁○○之目的係為勒取
        贖金，及告訴人丁○○如不付出贖金，歹徒將不會罷手
        等訊息，明確告知告訴人丁○○，用以暗示如告訴人丁○○不付出贖金，日後將再遭綁架（即被剝奪行動自由
        ），以此將來惡害之事通知告訴人丁○○，致告訴人丁○○心生畏怖。被告己○○於檢察官偵查時亦稱：「（
        是否有說這種情形沒有什麼大不了，宏年、阿寶、阿峰
        等都是我處理。阿寶那件我要他三百萬，阿寶不給，之
        後阿寶找人與我談要六百萬處理，我都不要，照樣開槍
        等語，是否如此？）我是有說過，但我沒提過阿峰。」
        等語（見一四九三七號偵查卷第八四頁）。衡以被告己○○在透露「歹徒」之動機及目的後，再告以地方上週
        知之治安事件，以強調未以金錢解決事情之嚴重後果，
        其目的無非在使告訴人丁○○以金錢解決災厄之心態，
        至為明顯。又被告己○○於原審法院九十二年二月十四
        日審理時亦不諱言：其於九十一年七月十四日到陳朝進
        住處與告訴人丁○○會商之際，雖堅持不要給歹徒任何
        的好處，然表示如果歹徒不接受的話，其會邀集兄弟與
        對方火拼，兄弟若有死傷，要請告訴人丁○○負責等語
        （見原審卷第一五八頁）。查告訴人丁○○僅係單純之
        生意人，如何能為黑道兄弟火拼所造成之死傷負責？是
        被告己○○於其所言無需給歹徒任何的好處之後，再稱
        其將邀集兄弟與歹徒火拼，由告訴人丁○○負責兄弟之
        死傷等語，其目的顯是恐嚇告訴人丁○○給付所謂「贖
        金」之財物，並非單純使告訴人丁○○欠其一份人情，
        而得以接近告訴人丁○○而已。
      被告己○○自承其於案發前並不認識告訴人丁○○（見
        一四九三七號偵查卷第二二六頁），核與告訴人丁○○
        陳稱其完全不認識被告己○○，只是曾聽過他的名字等
        語相符。是被告己○○、乙○○強押告訴人丁○○後，
        要告訴人丁○○主動說出「己○○」為其作保之機率，
        實屬不可能。依常理而言，一般人無端被強押之後，若
        非相互間原有恩怨存在，在心態上多半希望能花錢消災
        ，焉有可能反而將黑道人物留在身邊，養虎為患之理。
        被告己○○所辯，顯與事理實不合。
      被告己○○於九十一年七月三十一日檢察官偵查時陳稱
        ：「（最後拿多少錢？如何處理？）丁○○拿了六百萬
        元給我，我後來跟丁○○報，由乙○○取五百萬元，陳
        朝進四十萬元，張慶洲五十萬元，剩下十萬元歸我所有
        。」（一四九三七號偵查卷偵訊筆錄記為丁○○拿了六
        百萬元給我，由乙○○取五百萬元，陳朝進四十萬，張
        慶洲五十萬，剩下十萬元歸我所有，與所勘驗錄音帶內
        容之結果不符）。後又稱「五百萬元並沒有給乙○○，
        事實上都是我用掉了，因為我在外面欠很多錢。」（見
        一四九三七號偵查卷第八五頁）。又丁○○於九十一年
        七月十五日下午二時許，攜六百萬元現款至陳朝進家，
        與己○○見面，由己○○假裝與歹徒在電話中談定五百
        萬元，再由己○○獨自佯裝帶五百萬元前往交給歹徒。
        約三十分鐘後，己○○回陳朝進住處，帶回一張寫有將
        錢丟在篤行路五洲停車場用之字版，取信丁○○，丁○○再將一百萬元給己○○作為謝禮，己○○並給陳朝進
        四十萬元等情（即假裝將五百萬元交付歹徒之事實）為
        被告己○○所是認，並與丁○○、陳朝進證述情節相符
        ，可以信實。前開假裝交付予歹徒之五百萬元，己○○
        於警詢時，原稱：上開五百萬元是用塑膠袋換裝丟入台
        中縣太平市○○○路竹林內，於當天十八時多再回去取
        錢時，已經不見那五百萬元現金云云（見一四九三七號
        卷第三五頁）；旋又改稱：「剛剛說丟包在台中縣太平
        市○○○路竹林叢內的情形，不是真的。那五百萬元事
        實是我拿來還債，還給台中市的一位賴俊明一百萬元，
        還台中市○○街榮興當舖二十萬元左右，其他也是還以
        前的賭債，喝酒花光了。」（見一四九三七號卷第三六
        頁），顯見被告己○○確已取得告訴人丁○○所交付之
        款項。
      按擄人勒贖罪，須行為人自始有使被害人以財物取贖人
        身之意思，如使被害人交付財物，別有原因，為達其取
        得財物之目的，而剝奪被害人之自由者，除應成立其他
        財產上之犯罪或牽連犯妨害自由罪外，要無成立擄人勒
        贖罪之餘地。最高法院著有65年台上字第3356號判例可
        資參照。本件被告己○○於擄人之初固有以恐嚇手段索
        取財物之目的，已如前述，但被告己○○係於強押告訴
        人丁○○，再加釋放後，始開始向告訴人丁○○施以恐
        嚇手段藉以索取所謂「贖金」之財物，可見在客觀上，
        被告己○○自始並無使告訴人丁○○以財物取贖人身之
        情事，依上開說明，被告己○○所為尚與擄人勒贖之構
        成要件有間，其強押告訴人丁○○之目的，應係在於利
        用擄人加以剝奪行動自由之手段，以達恐嚇索取所謂「
        贖金」之財物無訛。
  (四)關於被告乙○○所犯妨害自由及恐嚇取財部分：
    1.被告乙○○坦承有受被告己○○之授意，於前開時地與另
      四名不詳姓名之成年男子，將告訴人丁○○強押上車，後
      並要求告訴人丁○○找人作保，再經由張慶洲、己○○等
      前來斡旋後，將告訴人丁○○釋放，交予被告己○○之事
      實。核與被告己○○所供及證人張慶洲證述之情節相符，
      並據告訴人丁○○迭次指訴甚詳。復有球棍一支扣案，行
      動電話通聯紀錄附卷，可資佐證。
    2.被告己○○於與告訴人丁○○談判贖款或取得贖款時，均
      在被告乙○○釋放告訴人丁○○之後，被告乙○○均未出
      面參與後續之行為，已據被告己○○、告訴人丁○○、證
      人張慶洲、陳朝進陳明在卷，足見被告乙○○確未出面參
      與談判贖金之事。而被告乙○○迭否認其事後有分到錢，
      且被告己○○供稱：事後伊拿到錢並未告訴乙○○，也沒
      分錢給他乙情，復查無其他證據足以證明被告乙○○就本
      案有分到錢，尚難遽認被告乙○○就本案有分到錢，惟被
      告乙○○對於被告己○○囑託其強押告訴人丁○○之動機
      ，於九十二年六月十一日被緝獲後，在原審法院先係供稱
      ：是因為己○○要接近告丁○○，沒有辦法去，所以要伊
      去抓丁○○，只是要做個人情給丁○○（見原審卷二第十
      頁）；再於九十二年七月十一日在原審與被告己○○共同
      應訊時，則改稱：己○○說丁○○做生意太囂張，借伊車
      子要教訓丁○○，要嚇丁○○一下云云（見原審卷第二第
      八七、八八頁）；於本院更(二)審時復改稱：伊幫忙抓人之
      後，把人交給己○○，伊就與己○○沒有再見過面，伊只
      是要做人情給己○○，所以伊不需要過問事後的事云云（
      見本院更(二)審卷第九四頁），顯然前後不一，尚難遽採。
      而衡諸被告己○○於犯案之初，其強押告訴人丁○○之目
      的，即在於利用押人加以剝奪行動自由之手段，以達恐嚇
      索取所謂「贖金」，被告乙○○如不知情，自無可能在毫
      無目的之情況下，任意受託前去強押告訴人丁○○，甘冒
      法律制裁之風險，況被告乙○○於控制告訴人丁○○之行
      動自由期間，復依被告己○○預先之指示，要求告訴人丁○○必須尋找一名臺中縣太平地區○○道流氓為其作保始
      能獲得釋放，並在被告己○○出面為告訴人丁○○作保後
      ，才將告訴人丁○○交予被告己○○，顯見被告乙○○對
      於被告己○○強押告訴人丁○○之目的，係在於利用押人
      加以剝奪行動自由之手段，以達恐嚇索取所謂「贖金」，
      知之甚明。
    3.被告乙○○於釋放告訴人丁○○之後，雖未出面參與談判
      贖金之事，亦無證據足認其有分到錢，然被告乙○○既已
      就本件強押告訴人丁○○及恐嚇索取所謂「贖金」乙節，
      與被告己○○有犯意聯絡，並參與強押告訴人丁○○之行
      為，即屬本件妨害自由及恐嚇取財之共同正犯。
  (五)關於被告己○○所犯詐欺取財部分：
    1.被告己○○於與告訴人丁○○談判贖款時，有向告訴人丁○○表示：其出面斡旋須給予二百五十萬元以為報酬及張
      慶洲也有出面處理，應同樣給予二百五十萬元，否則不足
      以解決事情等語，告訴人丁○○乃同意再給付五百萬元作
      為給付己○○、張慶洲之酬謝金，且就該酬謝金部分，已
      先交付被告己○○一百萬元之之酬謝金等情，業據被告己○○供承在卷，核與告訴人丁○○指述及證人張慶洲證述
      之情節相符，堪以認定。
    2.而被告己○○明知其對於告訴人丁○○，係利用押人加以
      剝奪行動自由之手段，以達恐嚇索取所謂「贖金」之目的
      ，其實係為自己與告訴人丁○○談判贖款，於談判過程中
      ，因見有機可乘，復向告訴人丁○○謊稱：其出面與歹徒
      斡旋須給予二百五十萬元以為報酬及張慶洲也有出面處理
      ，應同樣給予二百五十萬元，否則不足以解決事情等語，
      顯係對告訴人丁○○施以詐術，致告訴人丁○○陷於錯誤
      ，信以為真，乃同意再給付五百萬元作為給付己○○、張
      慶洲之酬謝金，被告己○○此部分應係成立詐欺取財犯行
      。
    3.又被告己○○最初與被告乙○○謀議時，其等強押告訴人
      丁○○之目的，係在於利用擄人加以剝奪行動自由之手段
      ，以達恐嚇索取所謂「贖金」之財物，故被告己○○於與
      丁○○談判贖款之過程中，因見有機可乘，另向告訴人丁○○詐取酬謝金，應係另行起意無訛，且尚無證據證明被
      告乙○○就此詐欺取財犯行有何犯意聯絡及行為分擔，堪
      認係被告己○○單獨所犯。
  (六)綜上所述，被告己○○加重竊盜、妨害自由、恐嚇取財及詐
    欺取財之犯行，被告乙○○妨害自由及恐嚇取財之犯行，均
    堪認定。
三、核被告己○○與「阿南」之不詳姓名成年男子，持鉗子行竊
    車號２Ｓ－８９１３號廂型自用小客車之行為，係犯刑法第
    三百二十一條第一項第三款之攜帶兇器竊盜罪。被告己○○
    與綽號「阿南」之不詳姓名成年男子間，就上開攜帶兇器竊
    盜罪，有犯意聯絡及行為分擔，均為共同正犯。被告己○○
    與告訴人丁○○間，並無任何債權債務關係，是其夥同被告
    乙○○，由被告乙○○邀同另四名不詳姓名之成年男子下手
    強押告訴人丁○○，並將之置於自己實力支配之下後，先將
    之釋放，再由被告己○○向告訴人丁○○聲稱：歹徒說要二
    千萬元才肯罷手等語，復告以「宏年」等地方上之治安事件
    ，以如告訴人丁○○不付出贖金，歹徒將不會罷手，暗示告
    訴人丁○○如不付出贖金，日後將再遭綁架（即被剝奪行動
    自由），以此將來之惡害告知告訴人丁○○，使告訴人丁○○心生畏怖，而應允給付歹徒五百萬元贖金並交付予己○○
    ，被告二人此部分所為係犯刑法第三百零二條第一項之非法
    剝奪人之行動自由罪及第三百四十六條第一項之恐嚇取財罪
    。被告二人就上開非法剝奪人之行動自由及恐嚇取財之行為
    ，有犯意之聯絡及行為分擔，應論以共同正犯。而就剝奪人
    之行動自由之行為，被告乙○○與被告己○○及另四名不詳
    姓名之成年男子間，均有犯意之聯絡及行為分擔，均應論以
    共同正犯。公訴意旨認被告二人此部分係犯刑法第三百四十
    七條第一項之擄人勒贖罪，尚有未合，起訴法條應予變更。
    又被告己○○另向告訴人丁○○騙稱須支付己○○、張慶洲
    款項以為斡旋之謝禮，使丁○○陷於錯誤，另支付一百萬元
    予己○○，被告己○○此部分所為係犯刑法第三百三十九條
    第一項之詐欺取財罪。被告己○○此部分詐欺犯行，已據檢
    察官列為犯罪事實起訴，本院應予審究。被告己○○就所犯
    前開攜帶兇器竊盜、非法剝奪人之行動自由及恐嚇取財等罪
    間，有方法結果之牽連關係，為牽連犯，應依刑法第五十五
    條規定從一重之刑法第三百四十六條第一項恐嚇取財罪論處
    。被告乙○○就所犯前開非法剝奪人之行動自由及恐嚇取財
    等罪間，有方法結果之牽連關係，為牽連犯，應依刑法第五
    十五條規定從一重之刑法第三百四十六條第一項恐嚇取財罪
    論處。再被告己○○所犯上開恐嚇取財罪及詐欺取財罪，犯
    意各別，犯罪構成要件互殊，應予分論併罰。又被告己○○
    曾於七十九年間因懲治盜匪條例等案件，經臺灣高等法院花
    蓮分院合併判處有期徒刑八年四月確定，於八十七年八月二
    十七日執行完畢，有臺灣高等法院被告全國前案紀錄表及臺
    灣臺中地方法院檢察署刑案資料查註紀錄表附卷可稽，被告
    己○○前受有期徒刑執行完畢，五年以內再犯本件有期徒刑
    以上之擄人勒贖罪，為累犯，應依刑法第四十七條規定加重
    其刑。
四、原審法院以被告二人罪證明確，予以論罪科刑，固非無見。
    惟原審法院就被告二人強押告訴人丁○○，再加釋放後，即
    對之恐嚇索取所謂「贖金」部分，未論以非法剝奪人之行動
    自由及恐嚇取財之共同正犯，而論以擄人勒贖之共同正犯；
    就被告己○○另向告訴人丁○○詐取斡旋酬謝金部分，未論
    以詐欺取財罪；對被告乙○○論以加重竊盜之共同正犯；又
    張慶洲部分業經檢察官認為犯罪嫌疑不足，予以不起訴處分
    在案，原審在無新事實新證據之情況下，遽認張慶洲仍屬擄
    人勒贖之共同正犯；又無證據證明廖勝義亦涉犯本案，原審
    法院復認0000000000行動電話之持有人廖勝義亦
    為本案之共同正犯，事實之認定，均嫌未洽。被告二人上訴
    均否認有擄人勒贖犯行，指摘原判決此部分不當，皆有理由
    ，自應由本院將原判決關於擄人勒贖部分及被告己○○定應
    執行刑部分撤銷改判。爰審酌被告己○○、乙○○均有多次
    刑事前案紀錄，有臺灣高等法院被告全國前案紀錄表及臺灣
    臺中地方法院檢察署刑案資料查註紀錄表附卷可稽，足認渠
    等品行不佳，並斟酌本案係由被告己○○居於主導策畫地位
    ，其邀同被告乙○○強押告訴人丁○○，再加釋放後，即藉
    機對之施以恐嚇手段而索取所謂「贖金」，並乘機對之詐取
    所謂斡旋金，惡性較重，被告乙○○雖實際實施強押告訴人
    丁○○之行為，然其僅係受被告己○○之命而為，惡性較輕
    。被告等行為對告訴人丁○○身體、心理造成重大之傷害，
    被告己○○犯後迄未歸還向告訴人丁○○所索取之財物，亦
    未賠償告訴人丁○○之損害等一切情狀，被告己○○量處如
    主文第二項所示之刑，並定其應執行之刑如主文第二項所示
    ；被告乙○○量處如主文第三項所示之刑。扣案之球棍一支
    及未經扣案之電擊棒一支、黑色頭套一個、手銬一付（無積
    極證據證明業已滅失），係被告乙○○所有，供其與被告己○○等人犯罪所用之物；未扣案之鉗子一支（無積極證據證
    明業已滅失）係「阿南」所有，供其與被告己○○共犯攜帶
    兇器竊盜罪所用之物，均如前述，均依刑法第三十八條第一
    項第二款宣告沒收。
五、至被告乙○○既已自承其於收受被告己○○所交付之車號２
    Ｓ－８９１３號廂型自用小客車時，便已知悉該車為被告己○○所竊取之贓車乙情，是被告乙○○是否涉有故買贓物罪
    嫌，宜由檢察官另行偵辦，以符法紀。
據上論斷，應依刑事訴訟法第三百六十九條第一項前段、第三百
六十四條、第二百九十九條第一項前段、第三百條，刑法第二十
八條、第三百零二條第一項、第三百二十一條第一項第三款、第
三百四十六條第一項、第三百三十九條第一項、第五十五條、第
四十七條、第五十一條第五款、第三十八條第一項第二款，判決
如主文。
本案經檢察官戊○○到庭執行職務。
中　　華　　民　　國　　94　　年　　11 　月　　3  　　日
            刑事第七庭　審判長法  官  林　榮　龍
                              法  官  林  宜  民
                              法  官  許  秀  芬
上列正本證明與原本無異。
本件除詐欺取財部分不得上訴外其餘均得上訴。
如不服本判決應於收受送達後十日內向本院提出上訴書狀，其未
敘述上訴之理由者並得於提起上訴後十日內向本院補提理由書（
均須按他造當事人之人數附繕本）。
                              書記官    瑞  芳
中　　華　　民　　國　　94　　年　　11 　月　　4  　　日
本件除詐欺取財部分不得上訴外，其餘均得上訴。
附錄論罪科刑法條：
刑法第三百二十一條：
犯竊盜罪而有左列情形之一者，處六月以上、五年以下有期徒刑
：
一於夜間侵入住宅或有人居住之建築物、船艦或隱匿其內而犯之
  者。
二毀越門扇、牆垣或其他安全設備而犯之者。
三攜帶兇器而犯之者。
四結夥三人以上而犯之者。
五乘火災、水災或其他災害之際而犯之者。
六在車站或埠頭而犯之者。
前項之未遂犯罰之。
刑法第三百零二條：
私行拘禁或以其他非法方法，剝奪人之行動自由者，處五年以下
有期徒刑、拘役或三百元以下罰金。
因而致人於死者，處無期徒刑或七年以上有期徒刑，致重傷者，
處三年以上十年以下有期徒刑。第一項之未遂犯罰之。
刑法第三百四十六條：
意圖為自己或第三人不法之所有，以恐嚇使人將本人或第三人之
物交付者，處六月以上五年以下有期徒刑，得併科一千元以下罰
金。
以前項方法得財產上不法之利益，或使第三人得之者，亦同。
前二項之未遂犯罰之。
                                                      Ａ
